臺灣高雄地方法院刑事判決　　　　　　　95年度易字第1735號
公　訴　人　臺灣高雄地方法院檢察署檢察官
被　　　告　乙○○
上列被告因違反毒品危害防制條例案件，經檢察官提起公訴（95
年度毒偵字第22770 號），本院判決如下：
    主  文
乙○○持有第一級毒品，累犯，處有期徒刑伍月，如易科罰金，
以銀元參佰元即新臺幣玖佰元折算壹日，扣案第一級毒品海洛因
拾壹小包（淨重肆點伍玖公克，空包裝重參點伍伍公克），沒收
銷燬之。
    事  實
一、乙○○前因肅清煙毒條例等案件，經臺灣高等法院高雄分院
    以84年度上訴字第943 號分別判決有期徒刑3 年1 月及4 月
    ，應執行有期徒刑3 年3 月確定，而於民國86年1 月24日縮
    短刑期假釋出獄，嗣因於假釋期間更犯藥事法等案件，經臺
    灣高等法院高雄分院以86年度上訴字第2447號分別判決有期
    徒刑7 月及4 月，應執行有期徒刑10月確定，並撤銷上開假
    釋，接續執行殘刑1 年7 月28日，而於88年12月14日縮短刑
    期假釋出獄，於89年10月23日假釋期滿視為執行完畢。詎猶
    不知悔改，明知海洛因係毒品危害防制條例第2 條第2 項所
    列之第一級毒品，不得非法持有，仍基於持有第一級毒品海
    洛因之犯意，於94年4 月10在高雄市○○區○○路與明誠路
    口，以新臺幣3,000 元之代價向姓名年籍不詳綽號「進仔」
    之成年男子購入第一級毒品海洛因11小包（淨重4.59公克，
    空包裝重3.55公克），而非法持有之。嗣於94年4 月11日下
    午3 時40分許，在高雄縣鳥松鄉○○路208 巷口為警臨檢查
    獲，始知上情，而當場扣得第一級毒品海洛因9 小包，乙○
    ○並帶同警方至其位於高雄縣鳥松鄉○○路208 巷5 號3 樓
    之2 租屋處，另扣得上開第一級毒品海洛因2 小包，總計扣
    得第一級毒品海洛因11小包（淨重4.59公克，空包裝重3.55
    公克）。
二、案經高雄市政府警察局三民第二分局移送臺灣高雄地方法院
    檢察署檢察官偵查起訴。
    理  由
一、查被告乙○○行為後，如附表所示之相關法律均業經變更，
    並俱於95年7 月1 日施行，玆經整體比較結果，裁判時法並
    未較為有利，從而依刑法第2 條第1 項規定，自應適用各該
    行為時法，亦即修正前刑法，合先敘明。
二、訊據被告於警詢、檢察官訊問及本院審理時固然均坦承於上
    開時、地購入並持有第一級毒品海洛因11小包（淨重4.59公
    克，空包裝重3.55公克）之事實，惟矢口否認有何持有第一
    級毒品之犯行，辯稱：伊有施用第一級毒品海洛因，且已經
    觀察勒戒及強制戒治程序，伊持有第一級毒品之行為不應再
    處罰云云。經查，被告於94年4 月11日下午5 時40分許在鼎
    山派出所採集之尿液（編號H-116） ，經警方及本院分別送
    請高雄市立凱旋醫院及台灣檢驗科技股份有限公司檢驗，經
    以酵素免疫法及氣相層析質譜法檢驗分別為初步檢驗及確認
    檢驗，檢驗結果被告之尿液均呈現嗎啡及鴉片之陰性反應，
    有濫用藥物尿液檢體監管記錄表1 紙、高雄市立凱旋醫院及
    台灣檢驗科技股份有限公司濫用藥物尿液檢驗報告各1 紙在
    卷可稽，足認被告於94年4 月11日下午5 時40分許採尿回溯
    96 小 時內並無施用第一級毒品海洛因，被告辯稱：伊有施
    用第一級毒品海洛因云云，不足採信，被告自不得空言其施
    用第一級毒品，而冀圖脫免其持有第一級毒品之罪行。此外
    ，並有第一級毒品海洛因11小包（淨重4.59公克，空包裝重
    3.55公克）扣案可稽，經鑑定結果，係屬毒品危害防制條例
    第2 條第2 項所稱之第一級毒品，有法務部調查局94年12月
    22日鑑定通知書1 紙在卷可參，另有扣押筆錄、扣押物品目
    錄表各1 份、照片7 張在卷可稽。從而，本案事證明確，被
    告犯行堪予認定，應依法論科。
三、查海洛因係毒品危害防制條例第2 條第2 項所稱之第一級毒
    品，不得非法持有。核被告所為，係犯毒品危害防制條例第
    11條第1 項之持有第一級毒品罪。被告前因肅清煙毒條例等
    案件，經臺灣高等法院高雄分院以84年度上訴字第943 號分
    別判決有期徒刑3 年1 月及4 月，應執行有期徒刑3 年3 月
    確定，而於民國86年1 月24日縮短刑期假釋出獄，嗣因於假
    釋期間更犯藥事法等案件，經臺灣高等法院高雄分院以86年
    度上訴字第2447號分別判決有期徒刑7 月及4 月，應執行有
    期徒刑10月確定，並撤銷上開假釋，接續執行殘刑1 年7 月
    28日，而於88年12月14日縮短刑期假釋出獄，於89年10月23
    日假釋期滿視為執行完畢，有臺灣高等法院被告全國前案紀
    錄表1 紙附卷可稽，被告於上開有期徒刑執行完畢5 年內，
    再犯本件有期徒刑以上之罪，為累犯，應依修正前刑法第47
    條規定，加重其刑。爰審酌被告明知海洛因係毒品危害防制
    條例第2 條第2 項所列之第一級毒品，不得非法持有，仍於
    上開時、地非法持有第一級毒品海洛因11小包（淨重4.59公
    克，空包裝重3.55公克），易於使社會上施用毒品之惡習更
    加嚴重，本應從重量刑以收刑罰教化之效。惟其於犯後坦承
    持有第一級毒品之事實，態度尚稱良好等一切情狀，量處如
    主文所示之刑，並諭知易科罰金之標準，以示儆懲。至扣案
    之海洛因11小包（淨重4.59公克，空包裝重3.55公克），經
    鑑定結果，係屬毒品危害防制條例第2 條第2 項所稱之第一
    級毒品，有法務部調查局94年12月22日鑑定通知書1 紙在卷
    可參，應依毒品危害防制條例第18條第1 項前段規定宣告沒
    收銷燬之。
據上論斷，應依刑事訴訟法第299 條第1 項前段，毒品危害防制
條例第11條第1 項、第18條第1 項前段，刑法第11條、第2 條第
1 項前段、第47條（修正前）、第41條第1 項前段（修正前），
罰金罰鍰提高標準條例第2條，判決如主文。
本案經檢察官甲○○到庭執行職務。
中　　華　　民　　國　　96　　年　　1 　　月　　11　　日
                  鳳山刑事第一庭  審判長法　官  黃三友
                                        法  官  林芳華
                                        法  官  陳盈吉
以上正本證明與原本無異。
如不服本判決，應於收受送達後10日內向本院提出上訴書狀。
中　　華　　民　　國　　96　　年　　1 　　月　　12　　日
　　　　　　　　　　　　　　　　　　　  書記官  吳俊達
附錄本判決論罪科刑法條：
毒品危害防制條例第11條第1項
持有第1 級毒品者，處3 年以下有期徒刑、拘役或新臺幣5 萬元
以下罰金。
附表：
┌──┬───────┬───────┬───────┬────┐
│比較│行為時法（95年│裁判時法（95年│比較結果      │備註    │
│內容│7 月1 日前之刑│7 月1 日生效之│              │        │
│    │罰法律）      │刑罰法律）    │              │        │
├──┼───────┼───────┼───────┼────┤
│刑法│罰金：（銀元）│罰金：新臺幣10│裁判時法罰金刑│上開修正│
│第33│1 元以上。    │00元以上，以百│之最低度刑提高│影響毒品│
│條第│              │元計算之。    │為新臺幣1000元│危害防制│
│5 款│              │              │。是以行為時法│條例第11│
│    │              │              │較有利於被告。│條第1 項│
│    │              │              │              │中關於罰│
│    │              │              │              │金刑最低│
│    │              │              │              │度。    │
│    │              │              │              │        │
├──┼───────┼───────┼───────┼────┤
│累犯│刑法第47條：受│刑法第47條第1 │依行為時法及裁│        │
│    │有期徒刑之執行│項：受徒刑之執│判時法均構成累│        │
│    │完畢，或受無期│行完畢，或一部│犯，適用結果並│        │
│    │徒刑或有期徒刑│之執行而赦免後│無不同。      │        │
│    │一部之執行而赦│，5 年以內「故│              │        │
│    │免後，5 年以內│意」再犯有期徒│              │        │
│    │再犯有期徒刑以│刑以上之罪者，│              │        │
│    │上之罪者，為累│為累犯，加重本│              │        │
│    │犯，加重本刑至│刑至二分之一。│              │        │
│    │二分之一。    │              │              │        │
├──┼───────┼───────┼───────┼────┤
│易科│刑法第41條第1 │刑法第41條第1 │裁判時法刪除易│        │
│罰金│項：犯最重本刑│項：犯最重本刑│科罰金時，需具│        │
│之宣│為5 年以下有期│為5 年以下有期│備「因身體、教│        │
│告及│徒刑以下之刑之│徒刑以下之刑之│育、職業或家庭│        │
│折算│罪，而受6 個月│罪，而受6 個月│之關係或其他正│        │
│標準│以下有期徒刑或│以下有期徒刑或│當事由，執行顯│        │
│    │拘役之宣告，因│拘役之宣告者，│有困難者」之限│        │
│    │身體、教育、職│得以新臺幣1,00│制，似以裁判時│        │
│    │業、家庭之關係│0 元、2,000元 │法對被告有利；│        │
│    │或其他正當事由│或3,000元折算 │惟觀今司法實務│        │
│    │，執行顯有困難│1 日，易科罰金│對於被告是否宣│        │
│    │者，得以1 元以│。但確因不執行│告得易科罰金，│        │
│    │上3 元以下折算│所宣告之刑，難│實無以「因身體│        │
│    │1 日，易科罰金│收矯正之效，或│、教育、職業或│        │
│    │。但確因不執行│難以維持法秩序│家庭之關係或其│        │
│    │所宣告之刑，難│者，不在此限。│他正當事由，執│        │
│    │收矯正之效，或│              │行顯有困難者」│        │
│    │難以維持法秩序│罰金罰鍰提高標│等情狀為考量。│        │
│    │者，不在此限。│準條例第2 條刪│而裁判時法易科│        │
│    │              │除。          │罰金折算標準已│        │
│    │罰金罰緩提高標│              │由銀元100 、20│        │
│    │準條例第2 條前│              │0 、300 元即新│        │
│    │段：依刑法第41│              │台幣300 、600 │        │
│    │條易科罰金或第│              │、900 元，提高│        │
│    │42條第2 項易服│              │為以新台幣1,00│        │
│    │勞役者，均就其│              │0 元、2,000 元│        │
│    │原定數額提高為│              │、3,000 元折算│        │
│    │100 倍折算1 日│              │1 日，綜合觀之│        │
│    │。            │              │，行為時法對被│        │
│    │現行法規貨幣單│              │告較為有利。  │        │
│    │位折算新台幣條│              │              │        │
│    │例第2 條。    │              │              │        │
├──┴───────┴───────┴───────┴────┤
│比較結果：                                                    │
│裁判時法並未較有利於被告。從而，應依刑法第2 條第1 項前段規定，│
│適用行為時之法律。                                            │
└───────────────────────────────┘
